【裁判字號】    97,交聲,2739
【裁判日期】    971128
【裁判案由】    違反道路交通管理處罰條例聲明異議
【裁判全文】
臺灣臺北地方法院交通事件裁定        97年度交聲字第2739號
原處分機關  臺北市交通事件裁決所
異議人即
受處分人    甲○○
上列異議人即受處分人因違反道路交通管理處罰條例案件，對於
臺北市交通事件裁決所中華民國97年9 月26日所為之處分（原處
分案號：北市裁罰字第裁22－DB0000000 號），聲明異議，本院
裁定如下：
    主  文
原處分撤銷。
甲○○不罰。
    理  由
一、按犯罪事實應依證據認定之，無證據不得認定犯罪事實，刑
    事訴訟法第154 條第2 項定有明文。次按法院受理有關交通
    事件，準用刑事訴訟法之規定，復為道路交通管理處罰條例
    第89條前段所明定，是最高法院76年臺上字第4986號判例所
    揭示：「認定犯罪事實所憑之證據，雖不以直接證據為限，
    間接證據亦包括在內，然而無論直接或間接證據，其為訴訟
    上之證明，須於通常一般之人均不致有所懷疑，而得確信其
    為真實之程度者，始得據為有罪之認定，倘其證明尚未達到
    此一程度，而有合理之懷疑存在時，事實審法院復已就其心
    證上理由予以闡述，敘明其如何無從為有罪之確信，因而為
    無罪之判決，尚不得任意指為違法」之意旨，亦即刑事訴訟
    法上法院認定事實之最重要原則之一即認定被告有罪，就該
    有罪事實不能有任何之合理懷疑存在之原則，於法院審理行
    為人違反道路交通管理處罰條例案件時，當有其適用。易言
    之，法院於審理行為人違反道路交通管理處罰條例案件，於
    為事實之認定時，如就原處分機關所認定行為人違規之事實
    仍有合理之懷疑，而無法確信行為人確有該當於道路交通管
    理處罰條例各該處罰條文之構成要件事實時，即應依訴訟法
    上待證事實「倘有懷疑，則應從被告之利益作解釋」之證據
    法則，作對受處分人有利之認定。
二、原處分意旨略以：異議人即受處分人（下稱受處分人）甲○
    ○於民國97年8 月1 日7 時34分，有騎乘車號BFG-565 號重
    型機車行經桃園縣八德市○○路與廣興路口闖紅燈，並拒絕
    停車接受稽查而逃逸之違規情事，經桃園縣政府警察局八德
    分局廣興派出所警員蔡文豪以受處分人違反道路交通管理處
    罰條例第53條第1項、第60條第1項之規定而逕行掣單舉發。
    嗣受處分人於舉發通知單上所載應到案日期（即97年8 月31
    日）前，向原處分單位即臺北市交通裁決所提出申訴，經原
    處分機關函請舉發機關調查結果，仍認受處分人有前開違規
    行為，原處分機關乃於同年9 月26日依道路交通管理處罰條
    例第53條第1 項、第60條第1 項及基準表之規定，分別裁處
    受處分人罰鍰1800元及3000元。
三、訊據受處分人堅決否認有何違反號誌闖紅燈及拒絕接受稽查
    而逃逸之違規事實，辯稱：系爭車牌號碼BFG-656 號重型機
    車雖登記於伊名下，惟實際使用人為伊胞兄乙○○，且被舉
    發當日係由乙○○騎乘該輛機車至台北市○○路○ 段之工作
    場所並於同日上午8 時32分許抵達。伊與乙○○之住居及工
    作地點均在台北市，渠等與被舉發之違規地點桃園縣八德市
    毫無地緣關係，渠等亦未將前開機車交予他人使用，伊或乙
    ○○絕無裁決書上所載之違規行為，警員舉發有誤，為此聲
    明異議，請求撤銷原處分等語。
四、經查:
  (一)車牌號碼BFG-656 號重型機車（下稱系爭機車）之所有人為
    受處分人甲○○，惟實際使用人係受處分人之胞兄乙○○；
    又受處分人及其胞兄乙○○於本件舉發違規時間即97年8 月
    1 日上午7 時34分許，均仍在其位於臺北市○○區○○路42
    3 巷7 弄19號5 樓之住處休憩，而乙○○騎乘上開機車於同
    日上午8 時32分許已達其位於臺北市○○路○ 段279 號6 樓
    之工作處所等情，業據受處分人陳述綦詳，核與證人即受處
    分人之胞兄乙○○於本院訊問時之證述相符，並有冠群國際
    專利商標聯合事務所97年8 月21日在職暨出勤證明書及乙○
    ○97年8 月攷勤表影本各1 紙附卷可考，堪信為真實。衡諸
    生活經驗，一般人駕駛汽車，於白天上班時段，自臺北市○
    ○○○○路駛至桃園縣中壢市，尚須約40分至1 小時以上之
    久，遑論無法行駛於高速公路之機車駕駛人所需之行駛時間
    自難短少於此，而上開車號之機車於桃園縣中壢市遭舉發之
    時間距其出現在臺北市○○區○ 段之時間間距尚不及1 小時
    ，已如前述，是本件員警舉發之違規駕駛者所騎乘之機車是
    否確為受處分人所有之系爭機車，實非無疑。
  (二)又證人即本件舉發警員蔡文豪，經本院傳喚並提示上開舉發
    通知單供其辨認，請其說明本件違規事實及舉發經過，然證
    稱：「（問: 請說明當時舉發經過？）我們在八德市○○路
    、廣福路口取締違規，有看到一台機車闖紅燈迎面過來，我
    們要抓他時，他突然停下來掉頭迴轉，我們記下車牌逕行舉
    發；（問：當時看到的車牌號碼？）BFG-565 ；（問：該車
    顏色為何？）是重機，顏色我忘了；（問：車型？）牌子看
    不出來；（問：當時駕駛有無戴安全帽？）有，全罩式；（
    問：衣服顏色？）不記得；（問：可否確認是否在庭異議人
    及證人乙○○二位？）不能確定；（問：本件有無可能是車
    牌被冒用情況？）有可能；（問：當時所見駕駛者身形與在
    庭二位是否相似？）不能判斷」等語 (見本院97年11月14日
    訊問筆錄) 。證人蔡文豪為舉發本件違規之警員，其就本身
    親身經歷之舉發經過所為之證述，屬本件重要且唯一之證據
    方法，惟蔡文豪就本件舉發車輛之車型、顏色、駕駛者之衣
    著、體型均證稱毫無印象，並證稱：無法確認舉發當日之實
    際駕駛者是否確為受處分人或其胞兄乙○○，且本件有可能
    係車牌被冒用等語，是受處分人是否有舉發通知單上所載之
    前揭違規行為，均屬不明而有疑義，復無其他方法得以查明
    佐證，自無從認定受處分人確有該當於道路交通管理處罰條
    例第53條第1 項、第60條第1 項規定之違規事實，從而原處
    分機關對於受處分人所為之裁罰，即欠缺依據。受處分人否
    認違規，請求確認原處分，自屬有據。
五、綜上，本件尚無證據證明受處分人有行經有號誌管制之交叉
    路口闖紅燈及拒絕接受稽查而逃逸之違規行為，原處分機關
    遽對受處分人為前開裁決處罰，即難認為允當。本件受處分
    人之異議為有理由，應由本院將原處分撤銷，改諭知受處分
    人不罰，以資適法。
據上論斷，依道路交通案件處理辦法第20條前段，裁定如主文。
中    華    民    國    97    年    11    月    28    日
                  交通法庭法  官  謝昀璉
上正本證明與原本無異。
如不服本裁定，應於裁定送達後5 日內向本院提出抗告狀。
                          書記官鄭雅文
中    華    民    國    97    年    12    月    3     日


司法院資訊處製作；財團法人民間司法改革基金會備份。
